【裁判字號】    92,訴,2048
【裁判日期】    921027
【裁判案由】    偽造有價證券等
【裁判全文】
臺灣臺中地方法院刑事判決                        九十二年度訴字第二四八號
    公  訴  人  臺灣臺中地方法院檢察署檢察官
    被      告  乙○○  男  二.
                丁○○  女  二.
右列被告因偽造有價證券等案件，經檢察官提起公訴（九十二年度偵字第一五０五七
號），本院判決如左：
    主  文
乙○○共同連續行使偽造信用卡，累犯，處有期徒刑貳年陸月。如附表二所示之物，
均沒收。
丁○○共同意圖為自己不法之所有，以詐術使人將第三人之物交付未遂，處有期徒刑
月，如易科罰金，以佰元折算壹日。
    事  實
一、乙○○前於民國九十年間因偽造文書案件，經臺灣高等法院臺南分院判處有期徒
    刑一年六月，並經最高法院駁回其上訴確定，甫於九十一年十一月十七日執行完
    畢。竟仍不知悔改，復與戊○○（所犯本件行使偽造信用卡等犯行，因為本院九
    十二年度訴字第一一五七號、臺灣高等法院臺中分院九十二年度上訴字第一四五
    八號戊○○被訴偽造有價證券案件之確定判決效力所及，已另由臺灣臺中地方法
    院檢察署檢察官以九十二年度偵字第一六七七一號為不起訴處分確定）、姓名年
    籍不詳綽號「阿信」之成年男子（下稱乙○○等三人）共同謀議持偽造之信用卡
    刷卡詐購商品，再變賣得款花用，謀議既定，乙○○等三人或乙○○與戊○○二
    人遂共同基於行使偽造之信用卡、行使變造私文書、行使偽造私文書及意圖為自
    己不法所有之概括犯意聯絡，先後為下列行為：
    (一)於九十二年七月二十五日十五時許前不久，乙○○等三人相約在臺中市○○路
      ○段五十號「水舞饌崇德店」，由綽號「阿信」之成年男子將以不詳方式取得
      之偽造信用卡二張（其中一張詳如附表一所示，另一張資料不詳，該二張信用
      卡背面持卡人簽名欄均已由姓名年籍不詳之人簽署不詳之名字）交予乙○○，
      再由乙○○轉交予戊○○收受之，綽號「阿信」並以酒精將如附表一所示之偽
      造信用卡持卡人簽名欄內之簽名除去，再由戊○○在該處偽簽「丙○○」之署
      押一枚，共同變造完成表彰持卡人丙○○在如附表一所示信用卡有效期限內有
      權使用該信用卡之私文書（下稱偽造之丙○○信用卡），足生損害於丙○○、
      卡面發卡銀行ABN．AMRO BANK（下稱荷蘭銀行）、實際發卡銀行Natexis
      Banques Populaires（下稱實際發卡銀行）及真正持卡人。
    (二)繼之，於九十二年七月二十五日十五時許，由乙○○駕駛車牌號碼六Ｑ─四九
      ０九號自小客車搭載綽號「阿信」之成年男子及戊○○前往址設臺中市○○區
      ○○路九五八號「東雅電子股份有限公司」（招牌為「艾唯音影音精品館」，
      起訴書誤載為「愛唯音精品館」，下稱東雅電子公司），再由戊○○持前開由
      綽號「阿信」之成年男子所交付之二張偽造信用卡，綽號「阿信」之成年男子
      則持另外二張偽造之信用卡（偽造內容不詳）進入店內購物，乙○○則在外接
      應。綽號「阿信」者及戊○○於選定商品後，乃分別將手上各二張偽造之信用
      卡交予東雅電子公司行銷部門市人員甲○○，表示要以各該信用卡刷卡付款，
      而行使各該偽造信用卡，同時行使表彰丙○○在如附表一所示信用卡有效期限
      內有權使用該信用卡之變造私文書，致使甲○○因而陷於錯誤，誤以為綽號「
      阿信」者及戊○○均係合法持卡人，同意渠等簽帳消費，足以生損害於丙○○
      、如附表一所示及其餘三張資料不詳之信用卡真正持卡人、荷蘭銀行、實際發
      卡銀行及東雅電子公司。甲○○隨後即以上開四張偽造之信用卡刷卡，但刷卡
      處理機均顯示「拒絕交易」，綽號「阿信」者及戊○○因而作罷，乙○○三人
      此次詐財才未能得逞。
    (三)翌日即九十二年七月二十六日十六時至十七時許，乙○○、戊○○及綽號「阿
      信」之成年男子又持前一日攜帶之四張偽造信用卡，以相同方式再次前往東雅
      電子公司欲刷卡詐購財物，但於綽號「阿信」者及戊○○選定商品，並交付前
      開四張偽造信用卡予該公司門市人員甲○○而行使之，且甲○○仍誤信渠等為
      合法持卡人而陷於錯誤，同意渠等簽帳消費後，該四張偽造信用卡依然無法通
      過刷卡處理機，以致乙○○等三人第二次在該店詐財之計畫又不成功，但仍足
      以生損害於丙○○、如附表一所示及其餘三張資料不詳之信用卡真正持卡人、
      荷蘭銀行、實際發卡銀行及東雅電子公司。
    (四)次一日即九十二年七月二十七日十四時許，乙○○等三人又相約在東雅電子公
      司對面之集集茶坊會合，共同商討再次至東雅電子公司以偽造信用卡詐購財物
      之事宜，綽號「阿信」者並提議向店家聲稱渠等在開設應召站公司，乙○○為
      董事長，與戊○○同行、未參與該次商討之女友丁○○是會計，四人一起演戲
      唱雙簧。謀議既定，乙○○等三人乃偕同尚不知情之丁○○一同進入東雅電子
      公司，戊○○並向門市人員甲○○佯稱：乙○○是渠等之董事長，丁○○是會
      計，當日是與綽號「阿信」者來替乙○○購買電視等語，致使甲○○不疑有他
      。戊○○於選定商品後，又交付其先前所攜帶之偽造信用卡二張予甲○○而行
      使之，甲○○因仍誤信戊○○係合法持卡人而陷於錯誤，同意簽帳消費，足以
      生損害於丙○○、如附表一所示及另張資料不詳之信用卡真正持卡人、荷蘭銀
      行、實際發卡銀行及東雅電子公司。但戊○○所交付之偽造信用卡依舊無法通
      過刷卡機，戊○○乃故意向乙○○詢問：「董仔，錢是不是沒匯進去，不然怎
      麼刷不過？」並轉向丁○○問道：「錢到底有沒有匯進去？」乙○○亦搭腔問
      丁○○：「我叫妳匯錢，有沒有匯？」丁○○至此已知乙○○三人係進入店家
      詐購財物，竟與乙○○等三人共同基於意圖為自己不法所有之犯意聯絡，當場
      答稱：「有啊，禮拜六匯進去的」等語，致使甲○○誤以為乙○○等三人及丁○○確實係同一公司成員，並有付款真意到店消費，而同意渠等在該店內消費
      。惟該次詐財計畫仍因刷卡無法通過而不遂。
    (五)離開後，綽號「阿信」者又教導乙○○、戊○○由其中一人至店家消費，另一
      人則打電話到店家佯稱是發卡銀行人員，並與店家核對持卡人資料，以此方式
      詐騙財物。又因戊○○先前曾向綽號「阿信」者購買換貼有戊○○照片之偽造
      丙○○國民身分證一張，乙○○與戊○○乃謀議由戊○○進入店家購物，乙○○則扮演銀行人員角色，共同另基於行使偽造國民身分證之概括犯意聯絡，於
      次一日即九十二年九月二十八日二十一時許，由戊○○攜帶偽造之丙○○信用
      卡及偽造之丙○○國民身分證，再次進入東雅電子公司消費，於選定價值合計
      新臺幣（下同）十三萬七千八百元之液晶電視二台後，乃交付偽造之丙○○信
      用卡予門市人員甲○○而行使之，甲○○因仍誤信戊○○係合法持卡人而同意
      其簽帳消費，但經甲○○刷卡三、四次均未能通過刷卡處理機，此時，待在臺
      中市○○路○段八十六之二號「漢口商務休閒旅館」（又名「漢口大飯店」）
      五一二號房內之乙○○即打電話至該店，佯稱係中國信託緊急危機處理小組人
      員，詢問甲○○是否有人在該店持卡消費，並表示因金額過於龐大，須核對持
      卡人身分是否正確，甲○○乃向戊○○索取身分證件，戊○○遂交付偽造之丙○○國民身分證而行使之，經甲○○與乙○○一一核對戊○○所交付之偽造信
      用卡及偽造國民身分證後，乙○○即向甲○○訛稱：戊○○確實係持卡人，並
      告以該商店代碼及授權碼，請甲○○以手動方式刷卡，甲○○不疑有他，即依
      指示操作，而順利完成刷卡程序，財團法人聯合信用卡處理中心於接獲該筆刷
      卡消費之信息後，亦誤以為係如附表一所示信用卡原持卡人本人親自持卡消費
      ，乃透過東雅電子公司之刷卡處理機，列印一式二聯之簽帳單（編號C0000000
      ，第一聯為客戶存查聯，第二聯為中國信託商業銀行存查聯），戊○○便在該
      份簽帳單第一聯之持卡人簽名欄下偽造「丙○○」之署押一枚，並因複寫作用
      ，而在簽帳單第二聯之持卡人簽名欄下另偽造「丙○○」之署押一枚，而偽造
      完成內容係表彰由丙○○消費金額合計十三萬七千八百元之商品，性質上屬於
      私文書之簽帳單一式二聯，戊○○再將偽造之簽帳單第二聯交給甲○○，主張
      確認以上開刷卡方式支付價款之意思，而行使偽造之簽帳單私文書，甲○○即
      將戊○○詐購之液晶電視二台交付之，足以生損害於丙○○、戶政機關對身分
      查核管理之正確性、東雅電子公司、荷蘭銀行、實際發卡銀行、如附表一所示
      信用卡原持卡人、中國信託商業銀行及財團法人聯合信用卡處理中心對信用卡
      管理之正確性。戊○○順利詐得二台液晶電視後，乙○○即以每台五萬五千元
      之價格轉賣予不知情之賴國勇，合計得款十一萬元，並將其中三萬五千元朋分
      予戊○○。
    (六)乙○○與戊○○見前開詐騙之方式可順利詐財，謀議再以同一手法騙財，故於
      翌日即九十二年七月二十九日十八時許前不久，又由戊○○持偽造之丙○○信
      用卡及國民身分證再次前往東雅電子公司，並於選定價值十四萬九千元之四十
      二吋ＬＧ電漿電視後，交付偽造之丙○○信用卡予門市人員甲○○而行使之。
      由於甲○○於前日戊○○消費後，曾電詢中國信託商業銀行，已知戊○○係持
      偽造信用卡消費，乃一方面暗中通知警方，一方面依戊○○要求刷卡，因仍無
      法通過刷卡處理機，乙○○即在「漢口商務休閒旅館」五一二室內續以與前一
      日相同之電話內容及核對持卡人身分手續向甲○○謊稱，經戊○○交付偽造之
      丙○○國民身分證供甲○○核對而行使後，甲○○即以手刷方式刷卡，財團法
      人聯合信用卡處理中心於接獲該筆刷卡消費之信息後，仍誤以為係如附表一所
      示信用卡原持卡人本人親自持卡消費，乃透過東雅電子公司之刷卡處理機，列
      印一式二聯之簽帳單（編號C0000000），戊○○即在該份簽帳單第一聯之持卡
      人簽名欄下偽造「丙○○」之署押一枚，並因複寫作用，而在簽帳單第二聯之
      持卡人簽名欄下另偽造「丙○○」之署押一枚，而偽造完成內容係表彰由丙○○消費金額十四萬九千元商品之簽帳單私文書一式二聯，戊○○再將偽造之簽
      帳單第二聯交給甲○○，主張確認以上開刷卡方式支付價款之意思而行使之，
      足生損害於丙○○、荷蘭銀行、實際發卡銀行、如附表一所示原信用卡持卡人
      、中國信託商業銀行及財團法人聯合信用卡處理中心對信用卡管理之正確性（
      此次東雅電子公司並未受騙而生有任何損害）。嗣於同日十八時許，臺中市警
      察局第六分局員警據報前來東雅電子公司臨檢，當場識破戊○○，並在其身上
      起出偽造之丙○○信用卡、偽造之丙○○國民身分證各一張、編號C0000000簽
      帳單客戶存查聯一紙及摩托羅拉V998手機一支（含SIM卡00000000000張）。
      乙○○與戊○○此次詐財計畫因而未能得逞。
    嗣於九十二年七月三十日十八時三十分許，警方循線又在「漢口商務休閒旅館」
    大廳內查獲乙○○，並扣得其所有之摩托羅拉V3688型行動電話（門號0000000
    000）、諾基亞8250型行動電話（門號0000000000）各一支，進而查悉全情。
二、案經臺中市警察局第六分局報告臺灣臺中地方法院檢察署檢察官偵查起訴。
    理  由
一、訊據被告乙○○除否認同案被告丁○○有參與九十二年七月二十七日在東雅電子
    公司之詐騙計畫外，對於其餘犯罪事實，於警訊、偵查及本院審理時均坦承不諱
    。訊之被告丁○○對於九十二年七月二十七日有與同案被告乙○○、男友即共犯
    戊○○、共犯綽號「阿信」者一同前往東雅電子公司，且於男友戊○○、同案被
    告乙○○分別詢問伊時，有回答：星期六才去繳錢等語之事實，固直言不諱，但
    矢口否認有何詐欺犯行，辯稱：原本與男友戊○○在吃東西，戊○○之友人即同
    案被告乙○○及另一不相識之男子說要去東雅電子公司買東西，伊就陪同進去，
    並不知渠等是要詐購商品，而當初是以為渠等要借用伊之信用卡刷卡，才回答星
    期六才去繳錢等語云云。經查：
（一）被告乙○○右開自白，核與共犯戊○○於警訊、偵查及本院審理時供述之情節
      相符，復與同案被告丁○○於警訊、偵查及本院審理時供稱有關九十二年七月
      二十七日至東雅電子公司購物之經過情形大致相同，又經東雅電子公司門市人
      員甲○○及丙○○於警訊及偵查中指訴綦詳，並有臺中市警察局第六分局搜索
      扣押筆錄二份、車籍作業系統─查詢認可資料、財團法人聯合信用卡處理中心
      函文、現場圖、編號C0000000、C0000000之中國信託商業銀行存查聯各一份、
      銷貨單二紙、丙○○真實國民身分證正反面影本一份、照片二張、監視錄影畫
      面翻拍照片十五張附卷可稽，及扣案之偽造之丙○○國民身分證、偽造之丙○○信用卡各一張、編號C0000000之簽帳單客戶存查聯一紙足資佐憑，可知被告
      乙○○上開自白，確與事實相符，堪予信採。
（二）被告丁○○雖以前揭情詞置辯，且同案被告乙○○、共犯戊○○亦均附和其詞
      ，但查：
  １、證人甲○○於警訊時指稱：「．．．第三次是七月二十七日四人都有來本公司
      ，戊○○稱乙○○是他們的（董仔），丁○○是會計，他及該名不詳男子是幫
      （董仔）來買電視，戊○○刷了兩次未刷過，並說（董仔）你看錢是不是沒有
      匯進去，否則怎麼會刷不過去，乙○○說怎麼可能，並拿戊○○的卡來刷了兩
      、三次也沒有刷過，戊○○就問丁○○到底錢有沒有匯進去，丁○○說錢有匯
      進去，戊○○問丁○○什麼時候匯進去，丁○○說禮拜六匯進去，你是不是記
      錯了，是禮拜五匯進去，結果沒有刷過，他們就一起離開。．．．」等語；於
      偵查中則證稱：「（問：在庭的丁○○有無參與？）丁○○有去店裡是第三次
      ，在那一次，戊○○告訴我乙○○是董仔，丁○○是會計，丁○○在場也有聽
      到，戊○○並說是會計沒有把錢匯進去，戊○○並當場問丁○○妳何時把錢匯
      進去，丁○○就回答是星期六，戊○○就說星期六怎麼匯錢，是星期五吧，妳
      是否記錯了，丁○○就沒有回答，只是笑一笑。」「（問：戊○○刷卡沒有過
      帳的部分，丁○○有無看到？）有。」等語。可知證人甲○○前後指訴一致。
  ２、又：
    (1)被告乙○○於警訊時供稱：「．．．七月二十七日下午戊○○和另一名綽號阿
      信的男子友人，要我和戊○○的女友丁○○配合他們一同持偽造信用卡到東雅
      電子公司演戲詐騙，我同意後即和他們三人一同到電子公司去，我自稱老闆，
      丁○○自稱是會計，由阿信及戊○○負責刷卡，．．．因為刷不過去，我就說
      是不是錢沒有匯進去，戊○○即問丁○○，錢到底有沒有匯進去，丁○○即回
      答有啊，有匯進去，戊○○說是不是你記錯了，丁○○即回答說沒有啊，我沒
      有記錯．．．」等語；於偵查中供述：「．．．這次有四人包括我、戊○○、
      丁○○、阿信去，本來打算要買東西，丁○○只是陪著去演戲．．．」等語。
    (2)另共犯戊○○於警訊時係供陳：「第三次於九十二年七月二十七日約十四時許
      ，．．．『阿信』提議向店員聲稱我們是應召站公司，乙○○為董事長，又稱
      我女友丁○○為會計（丁○○在現場，在當時之前，她並不知我們預備以持偽
      卡詐騙計畫），由我、丁○○、乙○○及阿信四人唱雙簧，希望刷卡能成功．
      ．．」「（問：你女友丁○○於九十二年七月二十七日一起前往購買電視刷偽
      卡消費，她是否知情？）我女朋友之前不知道，等到乙○○、阿信及我叫她為
      會計後，她才知道。」等語；於偵查中又供稱：「．．．二十七日下午兩點我
      跟丁○○去逛街，乙○○打電話給我，叫我們再去刷刷看，我就帶丁○○過去
      ，丁○○她不知情，進去後又刷不過，我就故意問乙○○說，董仔，我要會計
      匯錢有沒有匯，乙○○也搭腔問丁○○說，我叫你們匯錢有沒有匯，丁○○也
      說有．．．」「．．．當天（按指七月二十七日）是到電器行之後，我順口就
      問丁○○說會計，銀行信用卡的錢有沒有繳，她先是一臉茫然，遲疑了一下，
      就回答我說有繳，乙○○也順口問她妳何時繳的，她說是星期六繳的，．．．
      」等語。
    (3)據上可知，證人甲○○前開證述又核與被告乙○○、共犯戊○○右開所陳相符
      ，自堪信採。
  ３、而觀諸被告乙○○、共犯戊○○當時詢問被告丁○○之問話內容，被告乙○○
      、共犯戊○○及證人甲○○既均一致陳稱係有關會計丁○○是否匯錢之事，詞
      句簡短，語意明確，顯然不致使人產生要借用被告丁○○之信用卡刷卡之誤解
      ，被告丁○○辯稱：以為被告乙○○等三人要借用伊之信用卡刷卡，才回答星
      期六才去繳錢云云，與情理不符，自無足取。再者，被告乙○○、共犯戊○○
      於刷卡未能通過後，隨即詢問被告丁○○匯款之事，足見被告丁○○當時亦站
      立在收銀處，對於共犯戊○○持卡未能刷過一事，當無不知之理，伊又明知被
      告乙○○並非董事長、伊亦非會計，對於被告乙○○、共犯戊○○與實情不符
      之應答，顯然係在訛詐門市人員甲○○，自難諉稱不知。基此，被告丁○○辯
      稱：並不知被告乙○○等三人係在詐騙財物云云，委不可採。
  ４、綜上，被告丁○○於九十二年七月二十七日在東雅電子公司，亦有以假扮會計
      ，並與被告乙○○、共犯戊○○應答唱雙簧之方式，共同參與對該公司門市店
      員甲○○施用詐術之行為之事實，堪以認定。
（三）被告乙○○並無付款真意，竟與共犯戊○○、綽號「阿信」者共同謀議，推由
      共犯戊○○或綽號「阿信」者持用偽卡刷卡消費，詐購財物，並於九十二年七
      月二十八日順利詐得二台液晶電視後，再予轉賣得款花用，其主觀上有為自己
      不法所有之詐欺意圖，至臻明確。另被告丁○○於九十二年七月二十七日在東
      雅電子公司內，在查悉被告乙○○等三人係詐購財物，竟仍共同參與，其主觀
      上亦有詐欺之犯意聯絡，自屬無疑。
（四）另查：
  １、被告乙○○、共犯戊○○、綽號「阿信」之成年男子擅自持如附表一所示及其
      餘三張資料不詳之偽造信用卡前往東雅電子公司刷卡消費，且未經被害人丙○○同意即由共犯戊○○在簽帳單上冒名偽簽「丙○○」之署押，自已妨害各該
      信用卡真正持卡人要否購買商品，以及是否要以該張信用卡刷卡付款之自主權
      及決定權，又使被害人丙○○及各該偽造信用卡之真正持卡人受有遭受商家追
      討債務之困擾，甚而影響信用或發生誤為清償之危險。
  ２、而按以無付款意思而冒用他人信用卡，偽造原持卡人之筆跡於簽帳單上簽名（
      使用詐術），使特約商店陷於錯誤，誤以為行為人即係原持卡人，而交付行為
      人一定之財物，此一過程，實與詐欺取財罪之構成要件相符合，即當特約商店
      因誤信冒用持卡人為真正持卡人，而交付一定之財物，此財物交付行為本身，
      使特約商店喪失持有，妨害其使用財物本身之機能，即為損害，特約商店即是
  被害人，即使特約商店可從發卡銀行請求支付帳款，對其全體財產而言並無減
      少亦然。司法院（）廳刑一字第一三０七九號函附之臺灣高等法院研究意見
      可參。基此，被告乙○○等人於九十二年七月二十五、二十六日、二十七日、
      二十八日均以偽造之信用卡在東雅電子公司詐購商品，致使證人甲○○誤以為
      渠等為合法之持卡人並有支付之意願及能力，而同意渠等以刷卡方式消費並於
      九十二年七月二十八日該次詐騙過程中交付二台液晶電視，顯已對東雅電子公
      司在決定是否與被告乙○○等人為買賣交易及交付財物之判斷上，造成妨害，
      並因交付財物而喪失各該財物之持有使用權利，自受有損害。
  ３、又被告乙○○與共犯戊○○持偽造之丙○○信用卡刷卡消費，致使商家誤以為
      係卡面發卡銀行荷蘭銀行之客戶，自影響荷蘭銀行對於信用卡核發、管理之正
      確性。而於刷卡後，財團法人聯合信用卡處理中心因誤以為係如附表一所示信
      用卡之真正持卡人持卡消費，乃藉由東雅電子公司之刷卡處理機，列印簽帳單
      ，並為該筆消費之記錄；另實際發卡銀行在各該刷卡消費中，亦接收到以如附
      表一所示信用卡刷卡消費之訊息，顯然對於財團法人信用卡處理中心及實際發
      卡銀行就信用卡管理之正確性，均造成妨害。
  ４、再者，被告乙○○、共犯戊○○未經徵得被害人丙○○之同意或授權，即擅自
      行使偽造之丙○○國民身分證，以供商家核對身分，致使商家誤認共犯戊○○
      即係被害人丙○○本人，自已妨害被害人丙○○之自主性，同時妨害戶政機關
      對身分查核、管理之正確性。
（五）綜上，本件事證明確，被告乙○○、丁○○二人之右開犯行，洵堪認定。
二、論罪科刑：
（一）核被告乙○○所為：由共犯綽號「阿信」將如附表一所示之信用卡持卡人簽
      名欄之簽名塗掉，再由共犯戊○○偽造「丙○○」之署押予以變造後，復多次
      持以行使部分，核係犯刑法第二百十六條、第二百十條之行使變造私文書罪；
      自綽號「阿信」之成年男子收受偽造信用卡，並持以刷卡詐購財物部分，係
      犯刑法第二百零一條之一第二項之行使偽造之信用卡罪及第三百三十九條第一
      項之詐欺取財既遂（指事實欄一(五)部分）、同法條第三項、第一項之詐欺取財
      未遂（指事實欄一(二)至(四)、(六)部分）罪；由共犯戊○○在簽帳單上偽簽「丙○○」署押，再持以行使部分，則另犯同法第二百十六條、二百十條行使偽造
      私文書罪；由共犯戊○○持交偽造之丙○○國民身分證供店員甲○○核對持
      卡人身分，則另犯同法第二百十六條、第二百十二條之行使偽造特種文書罪。
      茲再析述如下：
  １、按刑法第二百十條所謂之「私文書」，乃指私人制作，以文字或符號為一定之
      意思表示，具有存續性，且屬法律上有關事項之文書而言。在信用卡背面簽名
      欄簽名，單純自形式上觀察，即足以表示信用卡之簽名者於信用卡有效期限內
      有權使用該信用卡之辨識及證明，非依習慣或特約表示一定用意之證明，性質
      上係屬刑法第二百十條之私文書（最高法院九十一年度台上字第五二０九號裁
      判可參）。本件被告乙○○、共犯戊○○與綽號「阿信」等人，於事實欄一(一)
      所示時、地，先由綽號「阿信」者將如附表一所示之偽造信用卡持卡人簽名欄
      內之簽名塗銷，再由共犯戊○○偽簽「丙○○」之署押，揆諸前揭裁判意旨，
      自係變造私文書之行為。渠等三人復於事實欄一(二)至(四)，被告乙○○、共犯戊○○又於事實欄一(五)(六)所示時、地，將上開偽造之丙○○信用卡持交予東雅電
      子公司店員甲○○，欲供付款之用而行使之，核其此部分所為，自係犯刑法第
      二百十六條、第二百十條之行使變造私文書罪。共犯戊○○在偽造之丙○○信
      用卡背面持卡人簽名欄偽造署押之行為，係變造私文書之階段行為，而變造私
      文書之低度行為復為行使之高度行為所吸收，均不另論罪。
  ２、次按「原判決事實既認上訴人係持偽造之信用卡向特約商店盜刷消費，使商店
      人員誤信其為真正持卡人，乃交付如其附表一所示金額之商品等情。則所為除
      成立行使偽造私文書罪外，應另成立刑法第三百三十九條第一項之詐取財物罪
      ，此與行使偽造有價證券，以取得票面價值之對價，不另論詐欺罪之情形並不
      相同，原判決理由認上訴人盜用他人信用卡向商店購物，當然含有詐欺性質，
      而不再論以詐欺取財罪，其法律見解未免有誤」，最高法院九十二年度台上字
      第五六一號判決可資參照。基此，被告乙○○於事實欄一(二)至(六)所示時、地，
      持偽造信用卡刷卡詐購財物部分，均係犯刑法第二百零一條之一第二項之行使
      偽造之信用卡罪（其為達以偽造信用卡刷卡消費之目的，而先自綽號「阿信」
      者處收受偽造信用卡之前行為，則為行使之後行為所吸收，不另論罪），並依
      詐購財物是否得逞而分別犯同法第三百三十九條第一項、第三項之詐欺取財未
      遂罪（即(二)(三)(四)(六)部分）及詐欺取財既遂罪（即(五)部分）。
  ３、另按持卡人於特約商店信用卡簽帳單上簽立署押，係表示該持卡人有在該特約
      商店消費簽帳單上所示之事項及金額之事實，而特約商店可據以向約定之銀行
      請款，銀行再轉向持卡人請款之意，故如有偽簽他人署押於信用卡簽帳單者，
      自足以生損害於他人，應成立偽造私文書罪（最高法院九十一年度台上字第二
      五五０號可參）。本件被告乙○○於事實欄一(五)所示時、地，推由共犯戊○○
      在東雅電子公司刷卡處理機所列印之簽帳單上偽簽「丙○○」之署押，並將第
      二聯交予店員甲○○而行使之，自係犯刑法第二百十六條、第二百十條之行使
      偽造私文書罪。共犯戊○○在信用卡簽帳單偽造署押之行為，係該偽造私文書
      之階段行為，而偽造私文書之低度行為復為行使之高度行為所吸收，不另論罪
      。
  ４、再按國民身分證係由該管公務員據相關資料所制作、核發，用於表示特定人之
      身分，屬於刑法第二百十二條所規定之其他相類證書之一種，最高法院六十八
      年台上字第三六一二號判例可資參照。是核被告乙○○推由共犯戊○○交付偽
      造之丙○○國民身分證，供東雅電子公司店員甲○○核對持卡人身分而行使之
      行為，係犯刑法第二百十六條、第二百十二條之行使偽造特種文書罪。
  ５、被告乙○○、共犯戊○○與綽號「阿信」之成年男子間就事實欄一(一)至(四)之犯
      行，被告乙○○等三人與同案被告丁○○間就事實欄一(四)後段演雙簧應答之犯
      行，被告乙○○與共犯戊○○就事實欄一(五)(六)之犯行，分別有犯意之聯絡及行
      為之分擔，各皆為共同正犯。
  ６、被告乙○○一行使偽造之丙○○信用卡行為，同時觸犯刑法第二百零一條之一
      第二項之行使偽造之信用卡罪及同法第二百十六條、第二百十條之行使變造私
      文書罪，為想像競合犯，應從一重之行使偽造之信用卡罪處斷。
  ７、又按預備、著手、既遂，原屬一犯罪行為之不同階段，如法律規定行為之各該
      階段獨立成罪，自應認各該犯罪之構成要件相同，屬於同一之罪名。故如連續
      數行為係基於概括之犯意而有上開情形，雖其前後行為有預備犯、未遂犯或既
      遂犯之分，依司法院大法官會議釋字第一五二號解釋意旨，仍得成立連續犯，
      並應從較重之既遂行為論科。最高法院二十四年上字第八００號判例、八十八
      年度台上字第一一五七號裁判、九十年度台上字第四五一五號裁判可資參照。
      據此，被告乙○○四次詐欺取財未遂及一次詐欺取財既遂犯行，時間緊接，方
      法相同，觸犯構成要件相同之罪名，顯係基於概括犯意為之，應依連續犯規定
      論以較重之詐欺取財既遂罪。而被告乙○○多次行使偽造信用卡犯行及二次行
      使偽造國民身分證犯行，亦均時間緊接，各該行為之方法皆相一致，並分別觸
      犯構成要件相同之罪名，均顯係基於概括犯意為之，亦應分別依連續犯規定論
      以一罪之行使偽造之信用卡罪、行使偽造特種文書罪，並分別依法加重其刑。
  ８、被告乙○○所犯上開行使偽造信用卡罪、詐欺取財既遂罪、行使偽造私文書罪
      、行使偽造特種文書罪四罪間，有方法、結果之牽連關係，應依刑法第五十五
      條後段之規定，從一重之行使偽造之信用卡罪處斷。
  ９、被告乙○○前於九十年間因偽造文書案件，經臺灣高等法院臺南分院判處有期
      徒刑一年六月，並經最高法院駁回其上訴確定，甫於九十一年十一月十七日執
      行完畢，有臺灣臺中地方法院檢察署刑案資料查註紀錄表、臺灣高等法院被告
      全國前案紀錄表各一份在卷可按，其受有期徒刑之執行完畢，五年以內再犯有
      期徒刑以上之罪，為累犯，依法加重其刑，並遞加之。
  １０、公訴人雖僅就被告乙○○所為如事實欄一(四)(五)(六)所載關於行使偽造信用卡、偽
      造簽帳單、詐欺取財等犯罪事實提起公訴，然檢察官就犯罪事實一部起訴者，
      其效力及於全部，刑事訴訟法第二百六十七條有明定。本件被告乙○○亦有為
      如事實欄一(一)至(三)所載之犯行，另於事實欄一(五)(六)之時、地，復有行使偽造丙○○國民身分證之犯行，且與前揭論罪科刑之行使偽造信用卡、行使偽造私文
      書、詐欺取財部分，分別有想像競合犯、連續犯與牽連犯之關係，已如前述，
      本院自應就屬於裁判上一罪之事實欄一(一)至(三)所載犯行及於(五)(六)所述時、地行
      使偽造丙○○國民身分證之犯行，一併加以裁判。
  、爰審酌被告乙○○前於九十年間已因持用偽造信用卡詐購財物等犯行，經法院
      判處有期徒刑一年六月確定，並於九十一年十一月十七日執行完畢，竟仍不知
      悔改，再度以持用偽造信用卡詐購財物之相同手法犯罪，顯未能因前開刑罰之
      執行而得任何懲儆之效，又其正值青年，即不思正途，屢次以偽造信用卡詐騙
      他人財物，除造成信用卡持有人之不便及發卡銀行、特約商店之損害外，亦紊
      亂信用卡交易秩序，投機取巧之心態實無可憫，手段雖屬平和，但本件多次施
      詐之地點均在東雅電子公司，行徑囂張，目無法紀，惡性重大，成功詐得之財
      物為液晶電視二台，價值合計約十三萬七千八百元，再予轉賣後，與共犯戊○○分別得款七萬五千元、三萬五千元，所得非少，再考之其於犯後固能就本身
      涉犯之犯行坦認不諱，但就同案被告丁○○參與犯罪部分則予以袒護等一切情
      狀，量處如主文第一項所示之刑。
  、沒收之宣告：（詳如附表二）
    (1)共犯戊○○持用之如附表一所示偽造之丙○○信用卡一張及另一張資料不詳之
      偽造信用卡，暨共犯綽號「阿信」者持用之資料不詳偽造信用卡二張，雖未據
      扣案，但查無其他積極證據可資證明業已滅失而不存在，均應依刑法第二百零
      五條之規定宣告沒收之。如附表一所示偽造之丙○○信用卡背面持卡人簽名欄
      上之「丙○○」偽造署押一枚，因該署押所附之信用卡已宣告沒收，爰不予重
      複宣告沒收。（即附表二編號一）
    (2)共犯戊○○於事實欄一(五)(六)所示時、地，冒名偽簽編號C0000000、C0000000之
      簽帳單第一聯客戶存查聯各一份，均係被告乙○○與共犯戊○○所有並共同因
      犯罪所得之物，業據被告乙○○、共犯戊○○供明在卷，爰均依刑法第三十八
      條第一項第三款規定，宣告沒收之。又上開二份簽帳單第一聯客戶存查聯之持
      卡人簽名欄下，雖有由共犯戊○○偽造之「丙○○」署押各一枚，但因各該署
      押所附之簽帳單第一聯持卡人存根聯已宣告沒收，亦不予重複宣告沒收。（即
      附表二編號二）
    (3)至於編號C0000000、C0000000簽帳單第二聯中國信託商業銀行存查聯各一份，
      固亦係被告乙○○與共犯戊○○共同因犯罪所得之物，但均因共犯戊○○已交
      付予東雅電子公司店員甲○○保存，而不屬被告乙○○或共犯戊○○所有；核
      與刑法第三十八條第三項之規定即有未合。惟按偽造之印章、印文或署押，不
      問屬於犯人與否，沒收之，刑法第二百十九條定有明文。上開簽帳單第二聯之
      持卡人簽名欄內，均分別有共犯戊○○因在各該第一聯偽簽時而複寫偽造之「
      丙○○」署押各一枚，就此偽造署押部分，均仍應依刑法第二百十九條之規定
      宣告沒收。（即附表二編號三）
    (4)扣案之偽造丙○○國民身分證一張，係共犯戊○○所有，並供被告乙○○與共
      犯戊○○共同犯罪所用之物，業據被告乙○○、共犯戊○○供述明確，爰依刑
      法第三十八條第一項第二款規定，宣告沒收。至於該張偽造之丙○○國民身分
      證上所偽造之「內政部印」及「臺中市政府」公印文各一枚，及所黏貼之共犯
      戊○○照片一張，均因附隨在該證件上，無從分割，並因前開偽造國民身分證
      之沒收而包括在內，自無再予宣告沒收之必要。（即附表二編號四）
    (5)扣案之被告乙○○所有之摩托羅拉牌V3688型、NOKIA牌8250型行動電話各一支
      （分別內含0000000000、0000000000ＳＩＭ卡各一張）及共犯戊○○所有之摩
      托羅拉牌V998型行動電話一支及0000000000ＳＩＭ卡一張，雖係被告乙○○、
      共犯戊○○違犯本案犯行時相互聯繫使用之物，但並非專供犯罪之用，爰不諭
      知沒收，附此明。
（二）核被告丁○○所為，係犯刑法第三百三十九條第三項、第一項之詐欺取財未遂
      罪。被告丁○○與同案被告乙○○、共犯戊○○、綽號「阿信」之成年男子等
      四人，就事實欄一(四)所載相互演戲唱雙簧以取信於東雅電子公司店員甲○○部
      分犯行，有犯意之聯絡及行為之分擔，皆為共同正犯。被告丁○○等人已著手
      於犯罪行為之實施而不遂，為未遂犯，爰依刑法第二十六條規定減輕其刑。爰
      審酌被告丁○○前無任何犯罪紀錄，素行良好，有臺灣臺中地方法院檢察署刑
      案資料查註紀錄表、臺灣高等法院被告全國前案紀錄表各一份可按，其因與共
      犯戊○○係男女朋友，而隨同共犯戊○○等人一同進入東雅電子公司購物，進
      而參與該次詐欺犯行，犯罪之動機尚屬單純，手段平和，該次詐欺計畫又未得
      逞，所得之利益及所生之危害均甚輕微，惟其犯後始終未能坦認犯行，態度欠
      佳等一切情狀，量處如主文第二項所示之刑，並諭知易科罰金之折算標準，以
      資懲儆。
三、公訴意旨另謂：(一)被告乙○○與共犯戊○○、同案被告丁○○經由台灣日報廣告
    欄得知某一姓名年籍不詳綽號「阿信」之成年男子在販售身分證及信用卡，其與
    戊○○及該名男子共同基於偽造身分證、信用卡之犯意聯絡，於九十二年七月二
    十六日，在臺中市○○路與崇德路口，以五千元之代價並提供其相片一張供該名
    「阿信」男子偽造丙○○之身分證及荷蘭商業銀行信用卡。因認被告乙○○另有
    偽造國民身分證及信用卡之犯行（其於偽造後持以行使，偽造之低度行為為行使
    之高度行為所吸收，不另論罪）。(二)復基於行使意圖而偽造及偽造文書之犯意聯
    絡，先於九十二年七月二十七日下午，由戊○○持上開偽造之信用卡，夥同被告
    乙○○、丁○○及阿信四人，前往臺中市○○路九五八號東雅電子公司欲購物，
    並由被告乙○○扮演董事長，戊○○之女友即被告丁○○扮演公司會計之方式欲
    刷上開偽卡消費，然因刷卡機無法判讀而未遂。因認被告丁○○就此部分另犯刑
    法第二百零一條之一第二項之行使偽造信用卡罪云云。惟按犯罪事實應依證據認
    定之，無證據不得認定犯罪事實，刑事訴訟法第一百五十四條第二項定有明文。
    訊據被告乙○○、丁○○均堅詞否認有何公訴人指訴之此部分犯行，被告乙○○
    辯稱：扣案之偽造丙○○國民身分證係戊○○所購買，伊事先不曉得；扣案之偽
    造丙○○信用卡則係綽號「阿信」之成年男子所交付等語。被告丁○○則以：伊
    僅係陪同男友即共犯戊○○及戊○○之友人一同前往購物，並不知渠等要以偽造
    信用卡刷卡消費等語置辯。經查：
（一）被告乙○○被訴偽造國民身分證及信用卡部分：
  １、被告乙○○辯稱：戊○○購買偽造之丙○○國民身分證一事，伊事先不曉得，
      是戊○○自己跟阿信購買的等語，核與共犯戊○○於偵查中供述：「（問：你
      偽造身分證，乙○○是否知道？）他事後才知道。」等語相符；而遍觀被告乙○○、共犯戊○○之警訊、偵訊筆錄，被告乙○○自始至終均未提及有關扣案
      之偽造丙○○國民身分證係如何取得，反之，共犯戊○○則對購買之過程均為
      一致且詳細之供述；參以扣案之偽造丙○○國民身分證上所黏貼者，亦係共犯
      戊○○之相片，而非被告乙○○之照片，有扣案之偽造丙○○國民身分證在卷
      可憑。是以被告乙○○、共犯戊○○一致供稱：扣案之偽造丙○○國民身分證
      係戊○○自行取得，與被告乙○○無涉等語，顯非無稽。公訴人又未能提出其
      他確切之證據證明被告乙○○對於共犯戊○○取得扣案之偽造丙○○國民身分
      證一事，有何犯意聯絡及行為分擔，本院復查無其他積極證據可證被告乙○○
      除有前揭論罪科刑之行使該張偽造國民身分證之犯行外，另亦有公訴人所指此
      部分偽造國民身分證之犯行，此部分犯行尚屬不能證明。
  ２、又扣案如附表一所示之偽造丙○○信用卡，係共犯綽號「阿信」之成年男子交
      予被告乙○○與共犯戊○○，由綽號「阿信」之人塗掉信用卡背面持卡人簽名
      欄內原有之簽名，再由共犯戊○○偽造「丙○○」之署押於其上等情，業由本
      院審認明確，詳述如前，被告乙○○、共犯戊○○均未曾供述該張偽造之信用
      卡係由渠等二人委由綽號「阿信」之人偽造，公訴人又未能提出其他證據以佐
      其說，自難徒憑扣案之偽造丙○○信用卡確係偽卡，即遽認被告乙○○與共犯
      戊○○亦有參加偽造該張信用卡之犯行，此外，本院亦查無其他積極證據足以
      證明被告乙○○確有公訴人所指偽造信用卡之犯行，此部分被訴犯行，尚屬不
      能證明。
（二）被告丁○○被訴行使偽造信用卡部分：
      被告乙○○、共犯戊○○、綽號「阿信」之成年男子於九十二年七月二十七日
      十四時許，相約在東雅電子公司對面之集集茶行共同謀議當日再至東雅電子公
      司持偽造之信用卡詐購財物時，被告丁○○並未參與，亦不知情一節，業據被
      告乙○○、共犯戊○○於本院審理時供述明確，核與共犯戊○○於警訊、偵查
      中供陳之內容相符（參見理由欄一（二）２(2)），被告丁○○辯稱：事先並未
      參與該次持偽卡刷卡詐財之謀議等語，即非無稽。而依東雅電子公司店員甲○○前開證述（參見理由欄一（二）１），當日持偽造信用卡刷卡消費之人，並
      非被告丁○○，被告丁○○只是站在旁邊，顯然亦未參與任何行使偽造信用卡
      之構成要件行為。又被告丁○○雖於被告乙○○等三人該次持用偽造信用卡刷
      卡失敗後，共同以前述演戲唱雙簧之方式詐騙店員甲○○，但此已在被告乙○○等三人該次行使偽造信用卡之後，參以被告丁○○與共犯戊○○係男女朋友
      ，被告丁○○因陪同在旁得知被告乙○○等三人持用偽造信用卡刷卡未能順利
      通過之情事，為免渠等事跡敗露，乃起意附和被告乙○○等三人唱雙簧之對話
      ，以訛詐店員，亦有可能，且與情理無違，自無從以被告丁○○事後有參與詐
      騙店員之事實，推認被告丁○○對於被告乙○○等三人謀議在當日持用偽造信
      用卡消費一事，本即知之。此外，公訴人又未能提出其他確切之證據證明被告
      丁○○與其餘三名共犯間，就該次行使偽造信用卡之事，有何犯意之聯絡及行
      為之分擔，本院亦查無任何積極證據可證被告丁○○確有公訴人所指此部分行
      使偽造信用卡之犯行，被告丁○○被訴此部分犯行，尚屬不能證明。
（三）綜上所陳，公訴人另指訴被告乙○○涉犯偽造國民身分證、如附表所示信用卡
      及被告丁○○另涉犯行使偽造信用卡等犯行，既仍屬無法證明，本應由本院就
      此部分為無罪之諭知，惟公訴人認被告乙○○涉犯之偽造國民身分證、信用卡
      犯行，與前揭論罪科刑部分有吸收犯之實質上一罪關係，被告丁○○涉犯之行
      使偽造信用卡犯行，則與前揭論罪科刑部分有牽連犯之裁判上一罪關係，爰均
      不另為無罪之諭知。
據上論斷，應依刑事訴訟法第二百九十九條第一項前段，刑法第二十八條、第五十六
條、第二百零一條之一第二項、第二百十六條、第二百十條、第二百十二條、第三百
三十九條第一項、第三項、第二十六條前段、第五十五條、第四十七條、第四十一條
第一項前段、第二百零五條、第二百十九條、第三十八條第一項第二款、第三款，罰
金罰鍰提高標準條例第一條前段、第二條，判決如主文。
中      華      民      國      九十二      年    十    月    二十七    日
                                臺灣臺中地方法院刑事第二庭
                                審判長法  官  張  智  雄
                                      法  官  柯  崑  輝
                                      法  官  莊  嘉  蕙
右正本證明與原本無異。
如不服本判決，應於送達後十日內向本院提出上訴狀（須附繕本），上訴於臺灣高等
法院臺中分院。
                                          書記官
中      華      民      國      九十二      年    十    月    二十七    日
附錄論罪科刑法條
刑法第二百零一條之一第二項
行使前項偽造、變造之信用卡、金融卡、儲值卡或其他相類作為簽帳、提款、轉帳或
支付工具之電磁紀錄物，或意圖供行使之用，而收受或交付於人者，處五年以下有期
徒刑，得併科三萬元以下罰金。
刑法第二百十六條
行使第二百十條至第二百十五條之文書者，依偽造、變造文書或登載不實事項或使登
載不實事項之規定處斷。
刑法第二百十條
偽造、變造私文書，足以生損害於公眾或他人者，處五年以下有期徒刑。
刑法第二百十二條
偽造、變造護照、旅券、免許證、特許證及關於品行、能力服務或其他相類之證書、
介紹書，足以生損害於公眾或他人者，處一年以下有期徒刑、拘役或三百元以下罰金
。
刑法第三百三十九條
意圖為自己或第三人不法之所有，以詐術使人將本人或第三人之物交付者，處五年以
下有期徒刑、拘役或科或併科一千元以下罰金。
以前項方法得財產上不法之利益或使第三人得之者，亦同。
前二項之未遂犯罰之。
附表一：
┌──┬─────────┬────────┬────────┬─────
│編號│卡            號  │卡面發卡銀行    │實際發卡銀行    │有效期限
│    │卡            別  │                │                │（西元）
├──┼─────────┼────────┼────────┼─────
│ 一 │0000000000000000  │ABN．AMRO BANK  │Natexis Banques │2001/05至
│    │ＶＩＳＡ卡        │（即荷蘭銀行）  │Populaires      │2004/05
└──┴─────────┴────────┴────────┴─────
附表二：
┌──┬─────────────────────────────────
│編號│   應         沒         收         之         物
├──┼─────────────────────────────────
│ 一 │(一)扣案之偽造之丙○○信用卡一張。
│    │(二)資料不詳，分別由共犯戊○○、綽號「阿信」之成年男子持以違犯本案犯
│    │  造信用卡三張。
├──┼─────────────────────────────────
│ 二 │(一)商店代碼及名稱：「東雅電子股份有限公司」、日期：「2003年7月28日?
│    │  額十三萬七千八百元、編號C0000000、持卡人簽名：「丙○○」之簽帳單
│    │  客戶存查聯一紙。
│    │(二)商店代碼及名稱：「東雅電子股份有限公司」、日期：「2003年7月29日?
│    │  額十四萬九千元、編號C0000000、持卡人簽名：「丙○○」之簽帳單第一
│    │  存查聯一紙。
├──┼─────────────────────────────────
│ 三 │(一)前開編號C0000000簽帳單第二聯中國信託商業銀行存查聯持卡人簽名欄下
│    │  敏添」偽造署押一枚。
│    │(二)前開編號C0000000簽帳單第二聯中國信託商業銀行存查聯持卡人簽名欄下
│    │  敏添」偽造署押一枚。
├──┼─────────────────────────────────
│ 四 │扣案之偽造丙○○國民身分證一張。
└──┴─────────────────────────────────


司法院資訊處製作；財團法人民間司法改革基金會備份。
